臺灣高等法院刑事裁定
109年度聲字第1104號
聲  請  人  臺灣高等檢察署檢察官
受  刑  人  洪天祐




上列聲請人因受刑人數罪併罰有二裁判以上，聲請定其應執行之
刑（109 年度執聲字第414 號），本院裁定如下：
    主  文
洪天祐犯如附表所示各罪所處之刑，應執行有期徒刑拾貳年貳月
。
    理  由
一、聲請意旨略以：受刑人洪天祐因違反毒品危害防制條例等數
    罪，先後經判決確定如附表，應依刑法第50條第1款、第53
    條、第51條第5款等規定，定其應執行之刑，爰依刑事訴訟
    法第477 條第1項聲請裁定等語。
二、按刑法第2 條第1 項規定：「行為後法律有變更者，適用行
    為時之法律。但行為後之法律有利於行為人者，適用最有利
    於行為人之法律」。受刑人洪天祐於裁判確定前所犯如附表
    編號1 至5 、35所示之數罪，係於民國102 年1 月25日之前
    犯之，而刑法第50條業於102 年1 月23日修正公布，並於同
    年月25日施行，修正前刑法第50條規定：「裁判確定前犯數
    罪者，併合處罰之。」修正後刑法第50條規定：「裁判確定
    前犯數罪者，併合處罰之。但有下列情形之一者，不在此限
    ：一、得易科罰金之罪與不得易科罰金之罪。二、得易科罰
    金之罪與不得易服社會勞動之罪。三、得易服社會勞動之罪
    與不得易科罰金之罪。四、得易服社會勞動之罪與不得易服
    社會勞動之罪。前項但書情形，受刑人請求檢察官聲請定應
    執行刑者，依第51條規定定之。」修正後刑法第50條之規定
    使受刑人取得易科罰金之利益，又刑法第51條第5款於94年2
    月2日修正，於95年7月1日施行，有關定應執行刑不得逾20
    年之規定，則以修正前較有利於受刑人，故應依具體個案，
    綜合上開二規定為整體比較（最高法院102年度台抗字第110
    1號裁定意旨參照），本件經綜合上開二規定為整體比較後
    ，修正前刑法第50條剝奪受刑人原得選擇易刑處分之利益，
    自屬不利於受刑人，本件受刑人所合併之執行刑為有期徒刑
    20年以下，經比較結果，應適用新法之規定，判斷得否定其
    應執行刑。
三、再按裁判確定前犯數罪者，併合處罰之；又數罪併罰，有二
    裁判以上者，依刑法第51條之規定，定其應執行之刑，同法
    第50條、第53條分別定有明文。又受刑人犯應併合處罰之數
    罪，經法院以判決或裁定定其數罪之應執行刑確定者，該數
    罪是否執行完畢，均係以所定之應執行刑全部執行完畢為斷
    ，其在定應執行刑之前已先執行之有期徒刑之罪，因嗣後與
    他罪合併定應執行刑，而由檢察官換發執行指揮書執行應執
    行刑者，其前已執行之有期徒刑部分，僅應予扣除，不能認
    為已執行完畢，非謂即不符數罪併罰要件（最高法院93年度
    台非字第298 號、101 年度台非字第432 號判決、102 年度
    台抗字第417 號裁定意旨參照）。再者，法律上屬於自由裁
    量之事項，有其外部性界限及內部性界限，並非概無拘束。
    依據法律之具體規定，法院應在其範圍選擇為適當之裁判者
    ，為外部性界限；而法院為裁判時，應考量法律之目的，及
    法律秩序之理念所在者，為內部性界限。法院為裁判時，二
    者均不得有所踰越。在數罪併罰，有二裁判以上，定其應執
    行之刑時，固屬於法院自由裁量之事項，然仍應受前揭外部
    性界限及內部性界限之拘束（參照最高法院94年度台非字第
    233 號判決意旨）。又103 年6 月4 日修正公布，同年月6 
    日施行之刑事訴訟法第370 條增訂第2 項規定：「前項所稱
    刑，指宣告刑及數罪併罰所定應執行之刑。」及第3 項規定
    ：「第一項規定，於第一審或第二審數罪併罰之判決，一部
    上訴經撤銷後，另以裁定定其應執行之刑時，準用之。」已
    針對第二審上訴案件之定應執行之刑，明定有不利益變更禁
    止原則之適用，而分屬不同案件之數罪併罰，倘一裁判宣告
    數罪之刑，曾經定其執行刑，再與其他裁判宣告之刑定其執
    行刑時，在法理上亦應同受此原則之拘束，亦即另定之執行
    刑，其裁量所定之刑期，不得較重於前定之執行刑加計後裁
    判宣告之刑之總和（最高法院103 年度第14次刑事庭會議決
    議、103 年度台抗字第707 號、第674 號裁定意旨參照）。
四、經查，本件受刑人洪天祐違反毒品危害防制條例等數罪，分
    別經臺灣臺北地方法院、本院判處如附表編號1 至35所示之
    刑（其中附表編號35部分，業經最高法院以上訴不合法律上
    之程式為由，於107 年10月18日以107 年度台上字第3758號
    判決駁回上訴），均經確定在案，其中有得易科罰金之罪（
    附表編號1 至34）與不得易科罰金之罪（附表編號35 ），
    固合於修正後刑法第50條第1 項但書之規定，惟受刑人已聲
    請定其應執行刑，有受刑人親自簽名捺印之調查受刑人是否
    聲請定應執行刑調查表附卷可參，自應依刑法第50條第2 項
    之規定，依同法第51條規定裁定定其應執行刑。茲檢察官聲
    請定其應執行之刑，本院審核認其聲請於法尚無不合，並審
    酌受刑人如附表各罪所示刑度之外部限制、臺灣臺北地方法
    院前就附表編號1 至34所示之罪以107 年度簡字第1193號判
    決應執行有期徒刑6 月，以及考量各罪之法律目的、受刑人
    違反之嚴重性及貫徹刑法量刑公平正義理念之內部限制等，
    定其應執行之刑如主文所示。
五、據上論斷，應依刑事訴訟法第477 條第1 項，刑法第2 條第
    1 項、第50條第1 項但書、第2 項、第53條、第51條第5 款
    ，裁定如主文。
中　　華　　民　　國　　109 　年　　3 　　月　　27　　日
                  刑事第十九庭審判長法  官  曾淑華
                                    法  官  陳文貴
                                    法  官  王美玲
以上正本證明與原本無異。
如不服本裁定，應於收受送達後5日內向本院提出抗告狀。
                                    書記官  李逸翔
中　　華　　民　　國　　109 　年　　3 　　月　　27　　日